Inventaris van het archief van het Bemiddelingsbureau Wachtgelders van het Ministerie van Financiën, 1922-1932
Nationaal Archief, Den Haag
Ministerie van Financiën: Bemiddelingsbureau Wachtgelders
Financiën / Bemiddelingsbureau Wachtgelders
1922-1932
F23135
1.50 meter; 31 inventarisnummers.
Normale geschreven, getypte en gedrukte documenten, geen bijzondere handschriften.
Nationaal Archief, Den Haag
Ministerie van Financiën / Bemiddelingsbureau Wachtgelders 1922-1932
Het Bemiddelingsbureau Wachtgelders kreeg in 1922 als taak de herplaatsing van rijkspersoneel. Het archief bevat een incomplete serie agenda's van ingekomen en uitgaande brieven van 1922 tot 1928, en klappers op zakendossiers van 1929 tot 1930. Verder zijn er diverse dossiers en registers, o.a. met vacatures, benoemingen en mutaties in het personeelsbestand van verschillende overheidsinstanties.
Archiefvorming
Geschiedenis van de archiefvormer
In 1922 werd bij het Ministerie van Financiën, afdeling Generale Thesaurie, het Bemiddelingsbureau ingesteld, dat als taak kreeg de herplaatsing van op wachtgeld gesteld rijkspersoneel. Het werd met ingang van 1 juli 1928 ondergebracht bij de afdeling Pensioenen en Erediensten.
Kort na de overgang in 1933 van de pensioen- en wachtgeldzaken naar het Ministerie van Binnenlandse Zaken werd de organisatie herzien. Het bemiddelingsbureau werd een zelfstandig bureau en kreeg een andere naam, nl. "Plaatsingsbureau". Het plaatsingsbureau werkte ten behoeve van de herplaatsing van op wachtgeld en op wachtgeldpensioen gestelde burgerlijke rijksambtenaren en militairen, onder leiding van een bezuinigingsinspecteur van het Ministerie van Financiën.
In 1940 volgde de taakoverdracht aan de afdeling Overheidspersoneelsvoorziening en in 1958 werd de zorg voor de herplaatsing van wachtgelders overgenomen door de Rijks Psychologische Dienst.
Geschiedenis van het archiefbeheer
Over de lotgevallen van het archief was nauwelijks iets te achterhalen.
De verwerving van het archief
De rechtstitel is (nog) onbekend
Inhoud en structuur van het archief
2.08
Selectie en vernietiging
De serie agenda's vertoont duidelijk lacunes. Stukken betreffende de individuele toekenning van wachtgelden werden voor vernietiging aangewezen. De overzichten werden echter wel bewaard.
Ordening van het archief
De oorspronkelijke ordening werd gehandhaafd. De stukken betreffende de mutaties in het personeelsbestand bij verschillende overheidsinstanties werden per instantie genummerd. Een toegang op deze nummers werd bij nr. 19 gevoegd.
Aanwijzingen voor de gebruiker
Openbaarheidsbeperkingen
Volledig openbaar.
Materiële beperkingen
Aanvraaginstructie
Openbare archiefstukken kunnen online worden aangevraagd en gereserveerd. U kunt dit ook via de terminals in de studiezaal van het Nationaal Archief doen. Om te kunnen reserveren dient u de volgende stappen te volgen:
U maakt een profiel aan op www.gahetna.nl, en logt vervolgens in
Via de archiefinventaris (alleen de beschrijvingen met rode nummers) selecteert u het gewenste archiefstuk door op de knop 'Reserveren' te klikken
In het volgende scherm geeft u aan op welke dag u het archiefstuk wilt inzien
Indien u zich bevindt in de studiezaal en een tafelnummer heeft ontvangen kunt u dit nummer vermelden. Als u geen tafelnummer heeft kunt u tafelnummer 777 laten staan
Vervolgens bevestigt u uw reservering door deze te versturen.
Verwant materiaal
Beschikbaarheid van kopieën
Beschrijving van de series en archiefbestanddelen
- AGENDA'S EN KLAPPERS, 1
  - Agenda's van ingekomen en uitgaande brieven., 1922-1928; 1-9; 9 delen
    - mrt. 1922 - mrt. 1923, 1
    - mei 1923 - okt. 1923, 2
    - okt. 1923 - mrt. 1924, 3
    - juni 1924 - okt. 1924, 4
    - okt. 1924 - feb. 1925, 5
    - feb. 1925 - juni 1925, 6
    - juni 1925 - aug. 1925, 7
    - dec. 1926 - apr. 1927, 8
    - sep. 1927 - jan. 1928, 9
  - Klappers op zakendossiers., 1929-1930; 10-11; 2 delen
    - 1929, 10
    - 1930, 11
- DOSSIERS EN REGISTERS, 2
  - Register van beschikbare militairen, per stad bijeen geplaatst., z.d.; 12; 1 stuk
  - Register van vacatures en benoemingen van wachtgelders., 1924-1929; 13; 1 stuk
  - Register van geplaatste militairen, met klapper., 1925; 14; 1 stuk
  - Registers van beschikbare burgerambtenaren, met klapper., ca. 1925; 15; 1 omslag
  - Register van burgerambtenaren in particuliere en rijksbetrekkingen geplaatst, met klapper., ca. 1925; 16; 2 stukken
  - Registers van militaire wachtgelders geplaatst in rijksdienst., 1928-1929; 17-18; 2 delen
    - 1928, 17
    - 1929, 18
  - Mutaties in het personeelsbestand bij verschillende overheidsinstanties., 1921-1932; 19-25; 7 pakken
    - nrs. 1-35, 19
    - nrs. 36-92, 20
    - nrs. 94-116, 21
    - nrs. 118-167, 22
    - nrs. 171-271, 23
    - nrs. 272-383, 24
    - nrs. 384-748, 25
  - Ingekomen opgaven en een overzicht van tijdelijk personeel bij de rijksoverheid inzake de eventuele vervanging door overcompleet personeel dat op wachtgeld is gesteld., 1922-1926; 26; 1 pak
  - Vernieuwing van de methode tot het registreren van wachtgelders door middel van een kaartsysteem, waarbij de mutaties worden opgezonden aan de Inspecteurs van de Directe Belastingen., 1923; 27; 1 omslag
  - Opstellen van het overzicht van de op wachtgeld of wachtgeldpensioen gestelde burgerambtenaren en militairen op 1 oktober 1926., 28; 1 omslag
  - Afwijzing van het verzoek van de Centrale van verenigingen van personeel in rijksdienst om inlichtingen over de reorganisatie van het Bemiddelingsbureau., 1927; 29; 3 stukken
  - Maandelijkse overzichten van burger- en militair personeel over het dienstjaar 1928 dat voor bemiddeling ingeschreven staat., 30; 1 pak
  - Nota betreffende burgerlijke en militaire klerken die op wachtgeld zijn gesteld ten gevolge van het Ambtenarenbesluit Belastingdienst, 1927, met bijlage., 1928; 31; 2 stukken